臺灣板橋地方法院民事判決　　　　　　　100年度親字第166號
原　　　告　吳秋燕
訴訟代理人　林哲健律師
被　　　告　吳同
　　　　　　林美玉
　　　　　　蔡烏秀
上列當事人間請求確認親子關係存在等事件，前於中華民國100
年12月5 日言詞辯論終結，本院判決如下：
    主    文
確認原告與被告蔡烏秀間自然血緣之母女親子關係不存在。
確認原告與被告吳同間自然血緣之父女親子關係存在。
確認原告與被告林美玉間自然血緣之母女親子關係存在。
訴訟費用由被告負擔。
    事實及理由
一、原告主張：緣原告生父為被告吳同、生母為被告林美玉，於
    原告出生時親生父母親因聽信算命師之說，將原告直接交予
    原告之大伯父吳迫及其配偶蔡烏秀登記為親生子女，直到大
    伯父吳迫於民國100 年6 月16日死亡，被告蔡烏秀才告知此
    事，原告聽聞上情後，詢問被告吳同及林美玉，其兩人承認
    此事，並與原告協同至三軍總醫院申請親子鑑定，確認上開
    事實為真。因原告戶籍登記法律上之父母非事實上之生父生
    母，此將使原告就其親子關係在法律上之地位有不妥之狀態
    存在，為此提起本件訴訟。並聲明：(1)確認原告與被告蔡烏
    秀間母女親子關係不存在。(2)確認原告與被告吳同間父女親
    子關係存在。(3)確認原告與被告林美玉間母女親子關係存在
    。
二、被告三人則同意原告之主張。並陳述：因為以前過算命先生
    說原告吳秋燕與被告吳同、林美玉相剋，所以原告的祖父就
    指示要把原告登記為伯父吳迫的女兒，目前吳迫已經過世了
    ，原告一直跟原生父母一起同住，只是在登記上是大伯父吳
    迫及蔡烏秀的女兒。吳迫過世時，有指示這件事情要處理。
    被告吳同、林美玉有親自到醫院表受鑑定，對三軍總醫院親
    子鑑定報告書及診斷證明書均無意見等語。
三、經查：本件原告前揭主張為被告三人俱不爭執，且據原告提
    出身份證影本、戶籍謄本、三軍總醫院附設民眾診療服務處
    親子鑑定報告書影本及診斷證明書等件為證。據上開親子鑑
    定報告書及診斷證明書之鑑定結果略以：原告與被告吳同、
    林美玉之親子關係確定率為99.000000000％，實務上證明吳
    同是吳秋燕的親生父親；林美玉是吳秋燕的親生母親等語，
    已甚明確。亦足以推認原告與被告蔡烏秀間不可能存在自然
    血緣之母女親子關係至明。
四、按我國民事訴訟法第247 條第1 項規定，關於確認法律關係
    存否之訴，祇須原告有受確認判決之法律上利益者，即得提
    起。是本於父母子女身分所產生該法律所規範父母與子女之
    權利義務關係即親子關係之存否，本即得成為確認之訴之對
    象。再者，確認法律關係之訴，非原告有即受確認判決之法
    律上之利益者，不得提起，而所謂「即受確認判決之法律上
    之利益」，係指因法律關係之存否不明確，至原告在私法上
    之地位有受侵害之危險，而此項危險得以對於被告之確認判
    決除去之者而言，故確認法律關係成立或不成立之訴苟具備
    前開要件，即得謂有即受確認判決之法律上之利益。此確認
    之利益，在被告就該親子關係之存否有爭執時，得認為原告
    有確認之利益，縱使就身分關係之存否，當事人間無爭執，
    如有更正戶籍上之記載（參見戶籍法第24條、戶籍法施行細
    則第13條第1 項第12款），使身分關係明確之必要時，亦得
    認為有確認之利益。從而，本件原告與被告吳同、林美玉間
    親子血緣關係鑑定結果既顯示被告吳同、林美玉係原告之生
    父母，足認原告與被告蔡烏秀間並無親子血緣關係。從而，
    原告起訴請求確認其與被告蔡烏秀間母子親子關係不存在及
    其與被告吳同、林美玉間親子關係存在，洵屬正當，應予准
    許。
五、據上論結：原告之訴為有理由，並依民事訴訟法第78條，判
    決如主文。
中    華    民    國   100    年    12    月    30    日
                  家事法庭  法  官  許映鈞
以上正本係照原本作成。
如對本判決不服，須於判決送達之日起20日內向本院提出上訴狀
（應附繕本），並繳交上訴裁判費新台幣四千五百元。
中    華    民    國   100    年    12    月    30    日
                            書記官  劉春美